臺灣苗栗地方法院簡易庭裁定
110年度苗秩字第29號
移送機關    苗栗縣警察局苗栗分局
被移送人    陳子涵



            黃啟均



上列被移送人因違反社會秩序維護法案件，經移送機關以中華民
國110年10月17日栗警偵字第1100029966號移送書移送審理，本
院裁定如下：
    主  文
陳子涵無正當理由攜帶具有殺傷力之器械，處罰鍰新臺幣叁仟元
。
黃啟均不罰。
    事實及理由
壹、被移送人陳子涵部分
一、被移送人陳子涵於下列時、地，有違反社會秩序維護法之行
    為：
　㈠時間：民國110年10月5日晚間8時32分許前之某時。
　㈡地點：苗栗縣○○鄉○○○街0○00號1樓前。
　㈢行為：無正當理由攜帶具有殺傷力之西瓜刀1把。
二、上開事實，有下列證據證明屬實：
　㈠被移送人陳子涵於警詢時之自白。
　㈡證人即被移送人黃啟均於警詢時之證述。
　㈢警員職務報告。
　㈣監視器錄影畫面擷圖5張。
　㈤監視器錄影畫面光碟1份。
三、按無正當理由攜帶具有殺傷力之器械、化學製劑或其他危險
    物品者，處3日以下拘留或新臺幣3萬元以下罰鍰，社會秩序
    維護法第63條第1項第1款定有明文。經查，被移送人陳子涵
    所攜帶之西瓜刀1把質地甚為堅硬，且西瓜刀係鋒利之銳器
    ，若持作滋事械鬥傷人之用，客觀上足以對人之生命、身體
    、安全構成威脅，自屬具有殺傷力之器械無疑。是核被移送
    人陳子涵所為，係違反社會秩序維護法第63條第1項第1款之
    無正當理由攜帶具有殺傷力之器械之行為。
四、爰以行為人之責任為基礎，審酌被移送人陳子涵酒後在社區
    1樓大門前，將上開西瓜刀自機車置物箱中取出，持以揮砍
    其所有之機車，無正當理由攜帶上開西瓜刀1把，對公共秩
    序及社會安寧造成妨害，所為要無足取，惟念及被移送人陳
    子涵行為後坦承之態度，兼衡被移送人陳子涵於警詢時自陳
    所受教育程度為高中肄業，職業為工，家庭經濟狀況小康（
    見本院卷第11頁）等一切情狀，量處如主文所示之處罰，以
    資警惕。
五、至被移送人陳子涵所攜帶之西瓜刀1把，雖係被移送人陳子
    涵所有，供本件違反社會秩序維護法行為所用之物，惟已遭
    丟棄滅失，業據被移送人陳子涵、證人黃啟均於警詢時陳述
    明確（見本院卷第12、16頁），該物既未經扣案，復無積極
    證據足認現尚存在，亦無必予沒入之必要，爰不予宣告沒入
    。
貳、不罰部分（被移送人黃啟均部分）
一、移送意旨略以：被移送人黃啟均於前揭時、地，持上開西瓜
    刀1把揮舞、把玩，無正當理由攜帶具有殺傷力之器械，因
    認被移送人黃啟均涉有違反社會秩序維護法第63條第1項第1
    款之行為等語。
二、按犯罪事實應依證據認定之，無證據不得認定犯罪事實；不
    能證明被告犯罪者，應諭知無罪之判決，刑事訴訟法第154
    條第2項、第301條第1項分別定有明文。又事實之認定，應
    憑證據，如未能發現相當證據，或證據不足以證明，自不能
    以推測或擬制之方法，以為裁判基礎；認定不利於被告之事
    實，須依積極證據，苟積極證據不足為不利於被告事實之認
    定時，即應為有利於被告之認定（最高法院40年台上字第86
    號、30年上字第816號判例意旨參照）。而法院受理違反社
    會秩序維護法案件，除同法有規定者外，準用刑事訴訟法之
    規定，社會秩序維護法第92條亦有明定。
三、移送意旨認被移送人黃啟均涉有上開行為，係以被移送人黃
    啟均於警詢時之供述、證人即被移送人陳子涵於警詢時之證
    述及監視器錄影畫面光碟暨其擷圖為其主要論據。被移送人
    黃啟均於警詢時固坦承有於前揭時、地，手持上開西瓜刀，
    惟堅詞否認有何攜帶具有殺傷力之器械之行為，辯稱：當時
    陳子涵喝醉了，並拿出上開西瓜刀在砍自己的機車，當時刀
    就已經斷掉了。伊為了制止陳子涵，將上開西瓜刀從陳子涵
    手中拿過來，原先打算請朋友拿去樓上丟掉，結果上開西瓜
    刀再次斷掉，伊就叫陳子涵將上開西瓜刀拿至1樓附近垃圾
    桶丟棄等語。經查，被移送人黃啟均確有於前揭時、地，手
    持上開西瓜刀1把，業據被移送人黃啟均供承不諱，核與證
    人陳子涵於警詢時之證述情節大致相符，並有監視器錄影畫
    面擷圖5張、監視器錄影畫面光碟1份在卷足憑，固堪認定，
    惟證人陳子涵於警詢時證稱：上開西瓜刀係伊所有，係伊向
    賣水果的朋友要的，取得後一直放在機車置物箱中並未取出
    ；案發當時伊有點喝醉，就將上開西瓜刀拿出，並砍自己的
    機車，刀被伊砍斷了，黃啟均原先將上開西瓜刀拿走要給朋
    友拿上樓丟棄，結果又再次斷掉，黃啟均就直接將上開西瓜
    刀丟棄在垃圾桶等語明確，另考諸卷附監視器錄影畫面暨其
    擷圖，確顯示被移送人黃啟均先試圖將上開西瓜刀之刀刃與
    刀柄重新組裝結合，嗣以左手短暫將上開西瓜刀舉起後，又
    因未成功組裝致其刀刃與刀柄再度分離，遂於第2次試圖重
    新組裝結合失敗後，方將上開西瓜刀棄置在附近垃圾桶旁之
    地面上等情，足見被移送人黃啟均上開所辯其係為制止證人
    陳子涵揮砍機車，並設法將上開西瓜刀丟棄等節，尚非全無
    所據。是依卷內資料，既無證據足認上開西瓜刀係被移送人
    黃啟均所有，或由其攜至現場，復衡以被移送人黃啟均於前
    揭時、地，手持上開西瓜刀，其持有時間甚為短暫，又未見
    其持以從事其他有危害他人或公共安全之虞之舉動，自難遽
    謂被移送人黃啟均前揭行為即構成社會秩序維護法第63條第
    1項第1款所稱之攜帶行為。從而，本件尚難認其有何移送意
    旨所指之無正當理由攜帶具有殺傷力之器械行為。
四、綜上所述，本件依移送意旨所提出之證據，尚不能證明被移
    送人黃啟均有何無正當理由攜帶具有殺傷力之器械之行為，
    核與社會秩序維護法第63條第1項第1款規定之要件不符，尚
    難逕為不利於被移送人之認定，揆諸前揭說明，自應為被移
    送人不罰之裁定。
叁、依社會秩序維護法第45條第1項、第2項、第63條第1項第1款
    ，裁定如主文。
中　　華　　民　　國　　111 　年　　1 　　月　　11　　日
　　　　　　　　　苗栗簡易庭　法　官　高御庭
以上正本證明與原本無異。
如不服本裁定，應於裁定送達後5日內向本院提出抗告狀。
中　　華　　民　　國　　111 　年　　1 　　月　　11　　日
　　　　　　　　　　　　　　　書記官　林怡芳
附錄本案處罰法條全文：
社會秩序維護法第63條
（妨害安寧秩序之處罰（一））
有左列各款行為之一者，處3日以下拘留或新臺幣3萬元以下罰鍰
：
一、無正當理由攜帶具有殺傷力之器械、化學製劑或其他危險物
    品者。
二、無正當理由鳴槍者。
三、無正當理由，攜帶用於開啟或破壞門、窗、鎖或其他安全設
    備之工具者。
四、放置、投擲或發射有殺傷力之物品而有危害他人身體或財物
    之虞者。
五、散佈謠言，足以影響公共之安寧者。
六、蒙面偽裝或以其他方法驚嚇他人有危害安全之虞者。
七、關於製造、運輸、販賣、貯存易燃、易爆或其他危險物品之
    營業，未經主管機關許可；或其營業設備及方法，違反法令
    規定者。
八、製造、運輸、販賣、攜帶或公然陳列經主管機關公告查禁之
    器械者。
前項第7款、第8款，其情節重大或再次違反者，處或併處停止營
業或勒令歇業。